臺灣高雄地方法院民事裁定
109年度消債更字第1號
聲  請  人  陳寶美  
0000000000000000

代  理  人  李承書律師
上列當事人因消費者債務清理事件聲請更生，本院裁定如下：
    主  文
聲請人陳寶美自中華民國一百零九年七月十五日下午四時起開始
更生程序。
命司法事務官進行本件更生程序。
    理  由
一、聲請意旨略以：伊無力清償債務，曾依消費者債務清理條例
    向台新商業銀行提出前置協商方案成立，約定自民國101年6
    月起，分180期，利率2％，每月清償新臺幣（下同）4,711元
    ，然勉為償還數年後仍不得已毀諾。因聲請人有不能清償債
    務或有不能清償之虞，復未經法院裁定開始清算程序或宣告
    破產，爰聲請更生等語。
二、按債務人不能清償債務或有不能清償之虞者，得依本條例所
    定更生或清算程序，清理其債務。債務人無擔保或無優先權
    之本金及利息債務總額未逾12,000,000元者，於法院裁定開
    始清算程序或宣告破產前，得向法院聲請更生。法院開始更
    生程序之裁定，應載明其年、月、日、時，並即時發生效力
    。法院裁定開始更生或清算程序後，得命司法事務官進行更
    生或清算程序，必要時得選任律師、會計師或其他適當之自
    然人或法人一人為監督人或管理人。消費者債務清理條例（
    下稱消債條例）第3條、第42條第1項、第45條第1項及第16
    條第1項分別定有明文。
三、經查：
  ㈠聲請人於101年間協商成立後，繳納至108年10月即未行繳款
    ，最大債權銀行台新商業銀行於108年12月通報毀諾（見卷
    第35至43頁台新商業銀行函暨協議書等），而聲請人於協商
    時切結每月收入約為5,000元（收入來源為零工、洗碗），
    有聲請人協商時之收入切結書可考（見卷第37頁），而聲請
    人稱毀諾原因係長女蔡馨儀歿、已無收入來源等語（見卷第
    2頁），如依勞工保險被保險人投保資料表所示，聲請人自1
    04年9月即已退保（見卷第13頁），再依戶籍謄本所載長女
    蔡馨儀於108年11月歿（見卷第51頁），縱以聲請人毀諾時
    之收入為101年間切結每月5,000元，加計遺屬年金2,268元
    （詳如後述），扣除108年度高雄市每人每月不含房屋支出
    之必要生活費11,890元後已無餘額，堪認聲請人因收入不豐
    ，無法持續支應必要生活開支及協商款項，而確有不可歸責
    於己之事由，致履行原協商條件有所困難。
  ㈡次查，聲請人於107年及108年度申報所得均為3元，名下無財
    產，勞工保險於104年9月29日退保，同年10月領取勞保老年
    一次給付807,641元，曾於107年5月30日領取國泰人壽手術
    保險金30,000元，該保單無解約金。又聲請人患有類風濕性
    關節炎，於94年10月經中央健保局審定患有重大傷病類別中
    之第5類需終身治療之全身性自體免疫症候群，且核定該資
    格終身有效；其自陳上開勞保一次給付用於償還民間債務，
    惟無法提出證據，並因患上開疾病，無法工作，聲請更生前
    2年內之收入來源為長女蔡馨儀及次女蔡欣穎每月各給付扶
    養費3,000元、3,500元，嗣長女於108年11月歿，生前名下
    僅有1993年TOYOTA汽車1部，財政部高雄國稅局至109年1月
    尚無受理遺產稅申報，聲請人於108年12月領取勞保喪葬給
    付91,410元，現每月領取遺屬年金2,268元，未領取社會局
    補助等情，有債權人清冊（卷第3至4頁）、財產及收入狀況
    說明書（卷第6頁）、勞工保險被保險人投保資料表（卷第1
    3頁）、財政部高雄國稅局106年及107年度綜合所得稅各類
    所得資料清單及總歸戶財產查詢清單（卷第14至16頁）、高
    雄市政府社會局社會福利資訊料查詢表（卷第30至32頁）、
    財政部高雄國稅局函（卷第33頁）、信用報告（卷第46至47
    頁）、財團法人金融聯合徵信中心前置協商專用債權人清冊
    （卷第49至50頁）、戶籍謄本（卷第51頁）、商業保險投保
    資料查詢結果表（卷第57頁反面）、全民健康保險重大傷病
    核定審查通知書（卷第58頁）、存摺（卷第71至77頁）、診
    斷證明書（卷第80頁）、108年度稅務電子閘門財產所得調
    件明細表（卷第85頁）、國泰人壽保險股份有限公司函（卷
    第132至134頁）在卷可參。故本院審酌上情，認為核算聲請
    人目前償債能力之基礎以其每月領取遺屬年金2,268元及次
    女給付扶養費3,500元，合計5,768元為基準。
  ㈢關於聲請人個人日常必要支出部分，按債務人必要生活費用
    ，以最近1年衛生福利部或直轄市政府所公告當地區每人每
    月最低生活費1.2倍定之，消債條例第64條之2第1項定有明
    文。查衛福部社會司所公告109年度高雄市最低生活費為13,
    099元，其1.2倍為15,719元，又該最低生活費用之標準，係
    照當地最近1年平均每人消費支出60％訂定，依其基準之家庭
    收支調查報告調查表格式所示有關經常性支出之調查項目，
    包括利息支出、食品、衣著、房租及水費、電費、醫療保健
    、交通、娛樂、教育等，已涵蓋聲請人所陳報之支出項目；
    因聲請人之戶籍地暨居住地為配偶蔡明敬所有（見卷第44頁
    ，併參卷第122至127頁土地及建物登記第一類謄本、卷第12
    8至131頁異動索引、卷第94至113頁蔡明敬之稅務電子閘門
    財產所得調件明細表），且於財產及收入狀況說明書未列載
    房屋支出，故於計算聲請人個人每月必要生活費時，即應自
    前開已包括聲請人居住費用在內，扣除相當於房租支出所佔
    比例約24.36%，避免重複計列費用，則扣除居住費用後，聲
    請人每月必要生活費為11,890元【計算式：15,719－（15,71
    9×24.36%）＝11,890】。
  ㈣綜上所述，以聲請人現每月收入5,768元，已入不敷出，惟其
    配偶蔡明敬出具同意書，表明願擔保聲請人每月還款1,000
    元、為期6年等語（見卷第78頁），而聲請人目前負債總額
    為444,838元（參聯徵中心債權人清冊，包含：台新銀行、
    台北富邦銀行、新光銀行、聯邦銀行、玉山銀行、中國信託
    銀行），以聲請人自陳每月可還款1,000元計算，需約37年
    （計算式：444,838÷1,000÷12≒37.1）始能清償完畢，應認
    其已不能清償債務。此外，聲請人無擔保或無優先權之債務
    總額未逾12,000,000元，且無消債條例第6條第3項、第8條
    或第46條各款所定駁回更生聲請之事由存在，則聲請人聲請
    更生為有理由，應予准許，爰命司法事務官進行本件更生程
    序。
四、依消債條例第11條第1項、第45條第1項，裁定如主文。
中　　華　　民　　國　　109 　年　　7 　　月　　15　　日
                  民事庭　法  官  　賴寶合
以上正本係照原本作成。
本裁定不得抗告。
中　　華　　民　　國　　109 　年　　7 　　月　　15　　日
                          書記官    胡美儀